【裁判字號】    99,訴,80
【裁判日期】    990721
【裁判案由】    違反森林法等
【裁判全文】
臺灣臺東地方法院刑事判決                99年度訴字第80號
公  訴  人  臺灣臺東地方法院檢察署檢察官
被      告  丙○○
            乙○○
            甲○○
上列被告因違反森林法案件，經檢察官提起公訴（99年度偵字第
462號），被告於準備程序中為有罪之陳述，本院合議庭裁定由
受命法官獨任以簡式審判程序進行審理，判決如下：
    主  文
丙○○、乙○○、甲○○結夥二人以上為搬運贓物使用車輛，竊
取森林主產物，各處有期徒陸月，併科罰金新臺幣貳萬伍仟參佰
捌拾元，有期徒刑如易科罰金，罰金如易服勞役，均以新臺幣壹
仟元折算壹日。均緩刑貳年，緩刑期內付保護管束，並應自本判
決確定之日起壹年內向執行檢察官指定之公益團體、地方自治團
體或社區，提供壹佰小時之義務勞務。扣案之開山刀貳支、鋸子
壹支，均沒收之。
    犯罪事實
一、丙○○、乙○○、甲○○基於意圖為自己不法所有竊取森林
    主產物之犯意聯絡，於民國99年2月18日下午2時許，共同攜
    帶丙○○所有客觀上足供兇器使用之開山刀2把、鋸子1把，
    由丙○○駕駛不知情陳昆山所有車牌號碼V4-4323號自小客
    車搭載乙○○，甲○○則自行駕駛不知情其母余春英所有車
    牌號碼XY-4313號吉普車，共同前往行政院農業委員會林務
    局臺東林區管理處（下稱臺東林管處）延平事業林區第2林
    班地內，在臺東縣延平鄉武陵村北武陵橋上方產業道路6公
    里處原住民保留地內，見有牛樟木殘材7塊橫倒於地（總重
    282公斤，山價為新臺幣(下同)8,460元），遂共同將之搬運
    到丙○○上開自小客車內而竊取之，得手後隨即共同載運下
    山。嗣於同日21時許，丙○○、乙○○、甲○○各駕駛或搭
    乘上開車輛行經臺東縣延平鄉武陵橋以西100公尺處，為警
    查獲，並扣得開山刀2支、鋸子1支、牛樟木殘材7塊（業經
    發還臺東縣延平鄉公所）。
二、案經臺東縣警察局關山分局報請臺東地方法院檢察署檢察官
    偵查起訴。
    理  由
壹、程序事項
    本件被告丙○○、乙○○、甲○○所犯者皆非為死刑、無期
    徒刑、最輕本刑為3年以上有期徒刑之罪或高等法院管轄第
    一審案件，其等於準備程序進行中，先就被訴事實為有罪之
    陳述，經法官告知其等簡式審判程序之旨，並聽取公訴人、
    被告3人之意見後，本院爰依刑事訴訟法第273條之1第1項之
    規定，裁定由受命法官獨任以簡式審判程序進行審理。
貳、實體事項
一、上開犯罪事實，業據被告丙○○、乙○○、甲○○坦承不諱
    ，核與證人即臺東縣延平鄉公所課員陳選合於偵查中所述情
    節相符，並有臺東縣警察局關山分局武陵派出所會勘紀錄、
    扣押物品目錄表、贓物認領保管單、現場照片14張等在卷可
    稽；此外，復有牛樟木殘材7塊、開山刀2支、鋸子1支扣案
    可佐，足認被告3人之自白與事實相符，均可採信。本案事
    證明確，被告犯行堪可認定，應依法論科。
二、按森林指林地及其群生竹、木之總稱。依其所有權之歸屬，
    分為國有林、公有林及私有林，森林法第3條定有明文。查
    臺東縣延平事業區第二林班地屬臺東林管處管轄之國有林地
    ，惟非屬保安林，有上揭機關99年4月30日東治字第0997103
    146號函在卷可按。次按森林主產物，係指生立、枯損、倒
    伏之竹木及餘留之根株、殘材，國有林林產物處分規則第3
    條規定甚明。又森林主產物，並不以附著於其生長之土地，
    仍為森林構成部分者為限，尚包括已與其所生長之土地分離
    ，而留在林地之倒伏竹、木、餘留殘材等。至其與所生長土
    地分離之原因，究係出於自然力或人為所造成，均非所問。
    他人盜伐後未運走之木材，仍屬於林地內之森林主產物。森
    林法第50條第1項所定竊取森林主、副產物之竊取者，即竊
    而取之之謂，並不以自己盜伐者為限，縱令係他人盜伐而仍
    在森林內，既未遭搬離現場，自仍在管理機關之管領力支配
    下，如予竊取，仍為竊取森林主、副產物，應依森林法規定
    論處（最高法院93年臺上字第860號判例意旨可資參照）。
    揆諸上開規定與判例意旨，本件被竊之牛樟木殘材7塊，雖
    原即橫倒於現場，自仍屬森林主產物甚明。核被告丙○○、
    乙○○、甲○○所為，均係犯森林法第52條第1項第4款、第
    6款之結夥二人以上為搬運贓物使用車輛竊取森林主產物罪
    。被告3人就上開所為有犯意聯絡、行為分擔，應論以共同
    正犯。又被告3人竊取牛樟木時所攜帶之開山刀2支、鋸子1
    支，客觀上自對人之生命、身體、安全構成威脅，為具有危
    險性之兇器，雖亦構成於森林法第50條之竊取森林主產物罪
    ，本應依刑法第321條第1項第3款攜帶兇器竊盜罪論處，惟
    森林法第52條第1項第6款之規定為同法第50條之特別規定，
    故應優先適用森林法第52條第1項第6款規定論罪，不再論以
    森林法第50條、刑法第321條第1項第3款之罪。公訴意旨認
    被告3人另涉犯刑法第321條第1項第3款、第4款加重竊盜罪
    嫌容有未洽。
三、爰審酌被告3人恣意竊取森林主產物，有破壞林地自然生態
    之虞；惟念及其等竊取之森林主產物原即橫到於林地內，且
    數量非鉅，對於森林保育所生危害尚屬輕微；兼衡其等犯罪
    動機係因被告甲○○之叔父王朝輝患有鼻咽癌，企圖以牛樟
    木培植牛樟菇治療癌症，有財團法人佛教慈濟綜合醫院診斷
    證明書、公務電話記錄各1紙在卷可參，暨其等犯罪手段、
    家庭狀況、智識程度、犯後坦承犯行態度良好，及檢察官請
    求從輕量刑等一切情狀，各量處如主文所示之刑，併諭知易
    科罰金之折算標準。
四、又犯森林法第52條之加重竊取森林主、副產物罪，應併科之
    罰金以贓額2倍以上5倍以下為其額度；所謂「贓額」係指其
    竊取之森林主、副產物之價額（最高法院86年度臺上字第
    6566號判決意旨參照），且贓額之計算，係以山價為準，並
    不以交易價格之市價為準；如係已就贓物加工或搬運者，自
    須將該項加工與搬運之費用，扣除計算（最高法院81年度臺
    上字第1758號判決、47年度臺上字第1095號判例意旨參照）
    。另森林法第52條第1項之竊取森林主副產物罪，關於併科
    罰金部分，係以贓額（即山價）之倍數（2倍至5倍）為準據
    ，自屬刑法第33條第5款之特別規定（最高法院95年度臺上
    字第2020號判決意旨參照）。查上揭森林主產物即牛樟木之
    山價（總售價扣除總生產費）為8,460元，有臺東林管處99
    年5月11日東作字0997230458號函附價金查定書1份在卷可稽
    。再森林法於87年5月27日修正時，相關罰金之條文均已修
    正為以新臺幣為罰金之單位，雖同法第52條未予明示，仍規
    定「併科贓額二倍以上五倍以下罰金」，惟同法之罰金條文
    既已經全部修正為以新臺幣為貨幣單位，解釋上該條文之貨
    幣單位應與其他條文相同，故應於贓額元之2至5倍間併科罰
    金。本院據此核算而併科贓額之3倍，故併科25,380元之罰
    金，併諭知易服勞役之折算標準。
五、另查被告甲○○、乙○○均未曾因故意犯罪受有期徒刑以上
    刑之宣告，被告丙○○雖曾因公共危險案件，於92年1月6日
    ，經臺灣臺中地方法院以91年度沙交簡字第766號判決判處
    有期徒刑3月確定，於92年1月30日易科罰金執行完畢，迄今
    5內未曾因故意犯罪受有期徒刑以上之宣告，此有臺灣高等
    法院被告前案紀錄表在卷可考，其等因一時短於思慮，致觸
    法網，經此偵審程序及科刑之教訓，應能知所警惕而無再犯
    之虞，且被告3人竊取本案牛樟木殘材並非出於營利意圖，
    於警詢、偵查中、本院審理時均坦承犯行並表示悔悟，被告
    丙○○亦尚有幼年子女亟待撫養，本院認前開宣告之刑以暫
    不執行為適當，爰各依刑法第74條第1項第1款、第2款規定
    併宣告緩刑2年，另為督促被告3人確實悔過向善，並有正確
    之法律觀念，依刑法93條第1項第2款、第74條第2項第5款規
    定，另諭知被告3人緩刑期間均併付保護管束，並應自本判
    決確定之日起1年內，向執行檢察官指定之公益團體、地方
    自治團體或社區，提供100小時之義務勞務，以啟自新。
六、扣案之開山刀（番刀）2支及鋸子1支，係被告丙○○所有並
    供被告3人犯本案之罪所用之物，業據被告丙○○供承在卷
    ，爰依刑法第38條第1項第2款規定宣告沒收之。另本於責任
    共同原則，雖其他共同正犯所有供犯罪所用之物，亦應於被
    告乙○○、甲○○所處之主刑之後，併為沒收之諭知。
據上論斷，依刑事訴訟法273條之1第1項、第299條第1項前段，
森林法第52條第1項第4款、第6款，刑法第11條前段、第28條、
第41條第1項前段、第42條第3項前段、第74條第1項第1款、第2
款、第2項第5款、第93條第1項第2款、第38條第1項第2款，判決
如主文。
本案經檢察官丁○到庭執行職務
中    華    民    國    99    年    7    月     21    日
                  刑事第三庭   法  官  陳鈺雯
以上正本證明與原本無異。
如不服本判決應於收受送達後10日內向本院提出上訴書狀，並應
敘述具體理由；其未敘述上訴理由者，應於上訴期間屆滿後20日
內向本院補提理由書（均須按他造當事人之人數附繕本）。「切
勿逕送上級法院」。告訴人或被害人對於本判決如有不服，請書
具不服之理由狀，請求檢察官上訴者，其上訴期間之計算係以檢
察官收受判決正本之日期為準。
                               書記官  廖丁逸
中    華    民    國    99    年    7     月    21    日
森林法第52條
竊取森林主、副產物而有左列情形之一者，處6月以上5年以下有
期徒刑，併科贓額2倍以上5倍以下罰金：
一、於保安林犯之者。
二、依機關之委託或其他契約，有保護森林義務之人犯之者。
三、於行使林產採取權時犯之者。
四、結夥二人以上或僱使他人犯之者。
五、以贓物為原料，製造木炭、松節油、其他物品或培植菇類者
。
六、為搬運贓物，使用牲口、船舶、車輛，或有搬運造材之設備
    者。
七、掘採、毀壞、燒燬或隱蔽根株，以圖罪跡之湮滅者。
八、以贓物燃料，使用於礦物之採取，精製石灰、磚瓦或其他物
    品之製造者。
前項未遂犯罰之。
第1項第5款所製物品，以贓物論，沒收之。

司法院資訊處製作；財團法人民間司法改革基金會備份。
